【裁判字號】    99,事聲,373
【裁判日期】    991203
【裁判案由】    消債聲明異議
【裁判全文】
臺灣高雄地方法院民事裁定             99年度事聲字第373號
聲  請  人  萬泰商業銀行股份有限公司
法定代理人  韓傑輔
相  對  人  卓儀丞
上列當事人間消債聲明異議事件，異議人不服本院司法事務官於
民國99年9 月24日所為98年度司執消債更字第1014號更生事件之
裁定處分，聲明異議，本院裁定如下：
    主  文
原裁定廢棄。
    理  由
一、異議意旨略以：相對人民國99年1 月至4 月平均收入為新臺
    幣( 下同)32,000 元，顯高於97、98年度月平均收入26,561
    元，自應以現在收入32,000為計算基礎，又以相對人之年齡
    ，其父母親是否有不能維持生活而須受債務人扶養之情形，
    尚非無疑，相對人既已自認無力清償債務，更應努力開源，
    增加收入為是，而非以目前收入為滿足，原裁定認可之更生
    方案，實欠公允，為此聲明異議，請求廢棄原裁定等語。
二、按關於更生或清算之程序，除本條例別有規定外，準用民事
    訴訟法之規定，消費者債務清理條例（以下簡稱本條例）第
    15條定有明文。而當事人對於司法事務官處理事件所為之終
    局處分，得於處分送達後10日之不變期間內，以書狀向司法
    事務官提出異議。司法事務官認前項異議有理由時，應另為
    適當之處分；認異議為無理由者，應送請法院裁定之。法院
    認第一項之異議為有理由時，應為適當之裁定；認異議為無
    理由者，應以裁定駁回之。民事訴訟法第241 條第1 至3 項
    定有明文。次按，本條例之制定，乃為使負債務之消費者依
    本條例所定程序清理其債務，以調整其與債權人及其他利害
    關係人之權利義務關係，保障債權人之公平受償，謀求消費
    者經濟生活之更生，進而健全社會經濟之發展，除有第63條
    所定之情形外，法院得斟酌裁量認可更生方案。而於債務人
    有薪資、執行業務所得或其他固定收入之情形下，依本條例
    第64條之規定，在除有本條第2 項所定之情形外，法院如認
    更生方案之條件公允者，即得不經債權人會議可決，逕依債
    務人之聲請或依職權以裁定認可更生方案；是以如無本條例
    第63條第1 項或第64條第2 項情形，法院自得斟酌債務人之
    資力狀況、債務人所提更生方案之還款成數及是否有浪費之
    情事、債務人實際生活上有無特殊困難等情狀而為更生方案
    之條件是否為公允之審認，進而裁量認可該更生方案。
三、經查：
  (一)原裁定審酌相對人每月平均薪資為26,561元，名下無其他財
    產，相對人陳報每月撫養費4,250 元，個人必要生活費用
    10,500元，相對人每月還款11,811元，清償期8 年之更生方
    案（下稱系爭更生方案），已將每月扣除必要生活費用後所
    餘收入全數用以還款，故認系爭更生方案為公允，固非全然
    無憑。惟相對人於98年10月1 日於華新科技股份有限公司高
    雄分公司( 下稱華新科技公司) 任職迄今，有華新科技公司
    在職證明附卷可稽(98 年度消債更字第1179號卷第241 頁)
    ，相對人98年12月至99年10月，每月平均實發淨額雖僅有
    24,515元，惟每月另有平均6,790 元本月借支之應扣項目，
    有相對人所提出之薪資單在卷可佐( 本院卷第20頁至第26
    頁) ，查華新科技公司每月發放薪資二次，第一次發放時間
    為每月5 日，發放前月已扣除本月借支後之實發淨額，第二
    次發放為每月20日，預先發放當月薪資之一部，與相對人所
    稱相符，有與華新科技之電話紀錄一紙、相對人之陳報狀在
    卷可徵( 本院卷第15頁、第45頁) ，是以薪資單本月借支之
    應扣項目為華新科技公司先行支付該月部分薪資之金額，發
    放該月薪資時，自應予以扣除，相對人之每月平均薪資自應
    加計已事先預領金額之總和為計算基礎，則相對人98年12月
    至99年10月之每月平均薪資為31,305元，應可認定，扣除相
    對人所需支付之扶養費4,250 元及個人必要生活費用10,500
    元後，可支配餘額為16,555元。原裁定認可之更生方案，相
    對人每月僅清償11,811元，自難認屬公允。
  (二)異議人另主張相對人是否有支付父母扶養費必要之疑義，且
    相對人應力求增加收入等語，經本院依職權調查相對人父母
    98年度所得可知，相對人之父親98年度無任何所得，其母親
    亦僅有188,100 之薪資所得，足徵相對人之父母有不能維持
    生活而需相對人扶養之情事無訛。至於相對人是否應增加收
    入以提高清償成數，尚需視社會經濟狀況、相對人之勞動能
    力等要素為考量，異議人此部份之主張，尚非可採。則異議
    人以相對人無扶養父母之必要且需增加收入為由異議，自非
    本院認為原裁定有失公允之憑據。
五、綜上所述，原裁定認可之更生方案，非以相對人每月實領之
    金額計算平均薪資，自難認公允、適當，異議意旨指摘原裁
    定平均收入計算基礎有誤求予廢棄，為有理由。爰廢棄原裁
    定，並由本院民事執行處依法繼續審究辦理。
六、依消費者債務清理條例第15條，民事訴訟法第240 條之4第3
    項，裁定如主文。
中    華    民    國    99    年    12    月     3    日
                  民事第三庭法  官  楊詠惠
正本係照原本作成。
如對本裁定抗告須於裁定送達後10日內向本院提出抗告狀，並繳
納裁判費新台幣1,000元。
中    華    民    國    99    年    12    月    3     日
                            書記官  吳良美

司法院資訊處製作；財團法人民間司法改革基金會備份。
